臺灣高雄地方法院刑事判決　　　　　95年度訴字第4239號
公　訴　人　臺灣高雄地方法院檢察署檢察官
被　　　告　乙○○
上列被告因違反毒品危害防制條例案件，經檢察官提起公訴（95
年度毒偵字第8267號），被告於本院準備程序進行中，為有罪之
陳述，經本院合議庭裁定由受命法官獨任改依簡式審判程序審理
，並判決如下：
    主  文
乙○○施用第一級毒品，累犯，處有期徒刑捌月；扣案之海洛因
陸包（合計淨重零點肆捌公克、空包裝總重壹點陸伍公克），沒
收銷燬之。又施用第二級毒品，累犯，處有期徒刑陸月，扣案之
玻璃球吸食器貳支，沒收銷燬之。應執行有期徒刑壹年，扣案之
海洛因陸包（合計淨重零點肆捌公克、空包裝總重壹點陸伍公克
、玻璃球吸食器貳支，均沒收銷燬之。
    事  實
一、乙○○前於民國87年間，因施用毒品案件，經依本院87年度
    毒聲字第3097號裁定送觀察、勒戒後，因有繼續施用毒品之
    傾向，復先後依本院87年度毒聲字第3566號裁定令入戒治處
    所施以強制戒治、88年度毒聲字第2873號裁定停止戒治，所
    餘戒治期間付保護管束，於88年11月15日交付保護管束期滿
    ，經臺灣高雄地方法院檢察署檢察官以88年度戒毒偵字第37
    0 號為不起訴處分確定，又於90年間再因施用毒品案件，經
    同署檢察官提起公訴併聲請強制戒治，乃先後依本院90年度
    毒聲字第3129號裁定令入戒治處所施以強制戒治、90年度毒
    聲字第6371號裁定停止戒治、91年度毒聲字第1816號裁定撤
    銷停止戒治，再令入戒治處所施以強制戒治，於92年11月19
    日強制戒治執行完畢釋放，該施用毒品案件並經本院以90年
    度易字第3127號判處有期徒刑5 月確定，於93年4 月10日縮
    刑期滿執行完畢。另於92年間再施用毒品，經本院以92年度
    訴字第1842號分別判處有期徒刑1 年、4 月，應執行有期徒
    刑1 年2 月確定，於95年3 月28日縮短刑期假釋出監並付保
    護管束，甫於95年4 月22日保護管束期滿，未經撤銷假釋，
    而以執行完畢論。詎仍不知悔改及戒絕毒癮，猶於上開強制
    戒治執行完畢釋放後5 年內，分別基於因成癮而反覆、延續
    施用第一級毒品海洛因、第二級毒品甲基安非他命之單一行
    為決意，於95年10月4 日21時許，在其位於高雄縣鳳山市○
    ○街62巷15號之住處，先以將第一級毒品海洛因摻水稀釋置
    入針筒內注射之方式，施用第一級毒品海洛因1 次，接著再
    以將甲基安非他命置放於玻璃球內燒烤而吸食其煙霧之方式
    ，施用甲基安非他命1 次；又於95年10月13日中午某時許（
    起訴書誤載為95年10月14日17時許回溯26小時、96小時內某
    時），在位於高雄市○○路之友人住處，以將第一級毒品海
    洛因摻入香煙中吸食之方式，施用第一級毒品海洛因1 次，
    接著以將甲基安非他命置放玻璃球內燒烤吸食其煙霧之方式
    ，施用第二級毒品甲基安非他命1 次。嗣為警於95年10月14
    日16時許，在其上址住處，持本院搜索票依法搜索查獲，並
    當場扣得其所有之第一級毒品海洛因6 包（合計淨重0.48公
    克、空包裝總重1.65公克）、玻璃球吸食器2 支，並經警採
    集尿液送驗，呈嗎啡、甲基安非他命陽性反應。
二、案經高雄縣政府警察局鳳山分局報告臺灣高雄地方法院檢察
    署檢察官偵查起訴。
    理  由
一、按本件被告乙○○所犯係死刑、無期徒刑、最輕本刑為3 年
    以上有期徒刑以外之罪，其於準備程序就被訴事實為有罪之
    陳述，經本院告知簡式審判程序之旨，並聽取其與檢察官之
    意見後，認無不得或不宜改依簡式審判程序進行之情事，依
    刑事訴訟法第273 條之1 第1 項規定，裁定進行簡式審判程
    序，合先敘明。
二、訊據被告對於上揭時、地施用第一、二級毒品之事實於本院
    審理時供承不諱，且被告於95年10月14日為警所採集之尿液
    經送檢驗結果，確呈嗎啡、甲基安非他命陽性反應，有台灣
    檢驗科技股份有限公司95年10月18日編號KH2006A0000000號
    濫用藥物尿液檢驗報告、高雄縣政府警察局鳳山分局偵辦毒
    品案件嫌疑人尿液採集編號對照表各1 份附卷可稽。又扣案
    疑似海洛因之粉末6 包，經送檢驗結果，均含第一級毒品海
    洛因成分（合計淨重0.48公克、空包裝總重1.65公克），有
    卷附法務部調查局95年11月21日調科壹字第09523039930 號
    鑑定書1 紙足憑；扣案之玻璃球吸食器2 支，經檢驗結果，
    均呈甲基安非他命陽性反應，亦有高雄醫學大學附設中和紀
    念醫院95年12月19日編號9512-96 、9512-97 號檢驗報告各
    1 紙在卷可佐，堪認留有甲基安非他命殘渣。至起訴書所載
    被告係於95年10月14日17時許回溯26小時內之某時，施用第
    一級毒品海洛因，惟依文獻記載，施用海洛因後24小時內經
    由尿液排出之量可達使用劑量之80 %，該毒品於尿液中排出
    之最長時限，受施用劑量、施用方式、個人體質及代謝情況
    等因素影響，因個案而異，一般可檢出之最長時間為海洛因
    服用後2 至4 天等情，有行政院衛生署管制藥品管理局90年
    5 月4 日管檢字第93902 號函可稽，則起訴書所載被告施用
    毒品之時間與被告上開自白之施用毒品時間，均係在施用第
    一級毒品海洛因後可檢出之時間範圍內；起訴書又載被告係
    於95年10月14日17時許回溯96小時內之某時，施用第二級毒
    品甲基安非他命，而被告上開自白之施用第二級毒品甲基安
    非他命之時間，係於起訴書所載之範圍內，均堪認為同一事
    實，附此敘明。是被告之任意性自白核與事實相符，洵堪採
    為論罪科刑之依據。本案事證明確，被告上開施用毒品犯行
    ，堪以認定。
三、按觀察、勒戒或強制戒治執行完畢釋放後，5 年內再犯毒品
    危害防制條例第10條施用毒品之罪者，應依法追訴，同條例
    第23條第2 項定有明文。本件被告前於90年間再因施用毒品
    案件，經臺灣高雄地方法院檢察署檢察官提起公訴並聲請強
    制戒治，乃先後依本院90年度毒聲字第3129號裁定令入戒治
    處所施以強制戒治、90年度毒聲字第6371號裁定停止戒治、
    91年度毒聲字第1816號裁定撤銷停止戒治，再令入戒治處所
    施以強制戒治，於92年11月19日強制戒治執行完畢釋放，有
    該署刑案資料查註紀錄表、全國施用毒品案件紀錄表及臺灣
    高等法院被告前案紀錄表各1 份在卷可參。是被告於上開強
    制戒治執行完畢釋放後，5 年內再犯本件施用第一級、二級
    毒品犯行，依前開法條之規定，應依法追訴，本院自得依法
    論罪科刑。
四、按海洛因係毒品危害防制條例第2 條第2 項第1 款所稱之第
    一級毒品，甲基安非他命係同條項第2 款所稱之第二級毒品
    ，均不得非法持有、施用。核被告所為，係犯毒品危害防制
    條例第10條第1 項之施用第一級毒品罪及同條第2 項之施用
    第二級毒品罪。又其持有第一、二級毒品後進而施用，其持
    有之低度行為，應為施用之高度行為所吸收，不另論罪。另
    按「刑事法若干犯罪行為態樣，本質上原具有反覆、延續實
    行之特徵，立法時既予特別歸類，定為犯罪構成要件之行為
    要素，則行為人基於概括之犯意，在密切接近之一定時、地
    持續實行之複次行為，倘依社會通念，於客觀上認為符合一
    個反覆、延續性之行為觀念者，於刑法評價上，即應僅成立
    一罪。學理上所稱『集合犯』之職業性、營業性或收集性等
    具有重複特質之犯罪均屬之，例如經營、從事業務、收集、
    販賣、製造、散布等行為概念者是」（最高法院95年度台上
    字第1079號判決參照），毒品危害防制條例既依成癮性、濫
    用性及對社會危害性而將毒品分為四級，且僅規定處罰施用
    第一、二級毒品，足見毒品危害防制條例所處罰施用第一、
    二級毒品，其構成要件之行為要素係具有成癮、濫用之反覆
    、延續實行，且依社會通念於客觀上認為符合一個反覆、延
    續性之行為觀念，於刑法評價上，即應僅成立「集合犯」之
    一罪，而被告上開2 次分別施用第一級毒品海洛因、第二級
    毒品甲基安非他命之行為，施用毒品之種類相同、時間間隔
    僅9 日、地點相近、其施用方式相似或相同，時空密接，顯
    係分別基於毒品成癮之特性而反覆、延續施用第一、二級毒
    品之單一行為決意而為之，應認為集合犯，而各僅論以一施
    用第一、二級毒品罪。被告所犯上開施用第一、二級毒品二
    罪間，犯意各別，行為互殊，應予分論併罰。又檢察官雖僅
    就被告於95年10月13日中午時許施用第一級、第二級毒品之
    犯行起訴，惟被告於95年10月4 日21時許分別施用第一級毒
    品海洛因、第二級毒品甲基安非他命之犯行，既與本件已起
    訴部分，具有集合犯之實質上一罪關係，而為起訴效力所及
    ，本院自應併予審理，附此敘明。又被告前於90年間，因施
    用毒品案件，經本院以92年度訴字第1842號分別判處有期徒
    刑1 年、4 月，應執行有期徒刑1 年2 月確定，於95年3 月
    28日縮短刑期假釋出監並付保護管束，於95年4 月22日保護
    管束期滿，未經撤銷假釋，而以執行完畢論，有臺灣高等法
    院被告前案紀錄表各1 份在卷可憑，其於刑之執行完畢後5
    年內「故意」再犯本件有期徒刑以上之罪，為累犯，應依刑
    法第47條規定，分別加重其刑。爰審酌被告經前開觀察、勒
    戒、強制戒治及判處徒刑後，仍未能戒絕其毒癮，而再次施
    用毒品，足證前開保安處分措施及處刑均已難矯治其惡性，
    惟念其於犯罪後坦承犯行、所犯為自戕行為及考量其施用次
    數等一切情狀，各量處如主文所示之刑，並定其應執行之刑
    ，以資懲儆。扣案之粉末6 包（合計淨重0.48公克，空包裝
    總重1.65公克）均含有第一級毒品海洛因成分，業如前述，
    係查獲之毒品，其包裝袋因包覆毒品，衡情其上留有該毒品
    之殘渣，又扣案之玻璃球吸食器2 支經檢驗結果呈甲基安非
    他命陽性反應，顯留有毒品之殘渣，亦如前所述，衡情與毒
    品間已難以分析剝離，均應整體視為毒品，依毒品危害防制
    條例第18條第1 項前段之規定，沒收銷燬之。
據上論斷，應依刑事訴訟法第273 條之1 第1 項、第299 條第1
項前段，毒品危害防制條例第10條第1 項、第2 項、第18條第1
項前段，刑法第11條、第47條、第51條第5 款，判決如主文。
本案經檢察官甲○○到庭執行職務。
中　　華　　民　　國　　96　　年　　1　　月　　17　　日
                  刑事第十六庭  法　官  黃苙荌
以上正本證明與原本無異。
如不服本判決，應於判決送達後10日內，向本院提出上訴狀。
                                書記官  郭育秀
中　　華　　民　　國　　95　　年　　1 　　月　　17　　日
附錄本案論罪科刑法條全文：
毒品危害防制條例第10條
施用第一級毒品者，處 6 月以上 5 年以下有期徒刑。
施用第二級毒品者，處 3 年以下有期徒刑。
